臺灣花蓮地方法院刑事判決　　　　　　　　　　　　　九十二年度訴字第二二五號
　　公　訴　人　臺灣花蓮地方法院檢察署檢察官
　　被　　　告　丙○○
右列被告因行使偽造文書等案件，經檢察官提起公訴（九十二年度偵字第一七三四號
），本院判決如左：
    主  文
丙○○意圖為自己不法之所有，而侵占對於業務上所持有之物，處有期徒刑陸月，如
易科罰金，以參佰元折算壹日。又連續意圖為自己不法之所有，而侵占對於業務上所
持有之物，處有期徒刑拾月。附表二所示署押、印文及「庚○○」印章壹枚沒收。應
執行有期徒刑壹年貳月。緩刑肆年。附表二所示之署押、印文及「庚○○」印章壹枚
沒收。
    事  實
一、丙○○於民國七十九年六月起，分別在花蓮第甲○用合作社（以下簡稱花蓮甲○
    ）中華分社、美崙分社及管理部任職，負責活存、支存、代收、授信、出納及招
    募客戶貸款等業務，為從事業務之人。嗣於八十九年間因曾遭人欠款二、三百萬
    ，為負擔家庭開銷，竟基於為自己不法所有之意圖，於九十年十一月二十六日，
    在花蓮縣境內，利用平日受其友人壬○○委託代為保管花蓮甲○復興分社000
    0000000000—一號帳戶活期儲蓄存款存摺、印章及新台幣（下同）三
    十五萬定期存款單及利息十萬元之機會，趁其受楊女委拖將上開定期存款單辦理
    續約之際，擅自解除契約，並將前開共計四十五萬元存入上開辛○○活期儲蓄存
    摺帳戶內。再假借壬○○名義，持壬○○上開印章及存摺，在花蓮市第甲○用合
    作社活期儲蓄存款取款憑條上，盜用壬○○印文一枚，持該偽造之取款憑條向花
    蓮甲○提領，致花蓮甲○陷於錯誤，交付該金額，丙○○乃將四十五萬元據為己
    有，足生損害於壬○○及花蓮甲○之財產權益。嗣後丙○○於九十二年五月十二
    日犯罪後偵查機關未發覺前，主動向法務部調查局花蓮縣調查站自首上情，而願
    受接受裁判。
二、丙○○又因無力償還向地下錢莊所借欠款，竟另起犯意，基於意圖為自己不法所
    有之概括犯意，自於九十二年四月間，至同年四月二十三日為止，連續在下述時
    間，在花蓮縣境內，擅自冒用癸○○等人名義，提領款項，或代辦貸款將錢盜領
    花用，足以生損害於花蓮甲○及癸○○、乙○○、庚○○之財產權益。丙○○於
    九十二年五月十二日犯罪後偵查機關未發覺前，主動向法務部調查局花蓮縣調查
    站自首上情，而願受接受裁判。
（一）於九十二年四月間，丙○○受其夫弟癸○○之委託向花蓮甲○申請貸款八十萬
      元，並收受癸○○之身分證及受委託代刻印章，嗣經花蓮甲○核撥貸款八十萬
      元於癸○○設於該合作社中華分社一○一五六之一號帳戶，於九十二年四月九
      日，丙○○除遵照癸○○指示將其中二十五萬六千九百八十六元及三十一萬九
      千一百三十五元，分別匯入癸○○設於中國信託銀行及中華商業銀行新莊分行
      ，以清償債款。於同日偽造「癸○○」之署押及盜用印文各一枚於金融卡業務
      綜合申請書上，而持該偽造之申請書向花蓮甲○領用暨啟用癸○○之前開帳戶
      提款卡，並於翌日（十日），以自動付款設備之櫃員機跨行轉帳方式，連續將
      九萬五千元二筆匯入其母呂林秀燕設於花蓮甲○自強分社帳號二二一五號帳戶
      。另再以同樣方法，將三萬三千九百十五元（起訴書誤載為三萬三千八百元）
      匯入其夫鄒勵志設於中國信託商業銀行城中分行000000000000號
      帳戶內，共計盜用二十二萬三千九百十五元，足以生損害於癸○○及花蓮甲○
      之財產權益。
（二）於九十二年四月七日，利用妯娌乙○○為其夫癸○○上開貸款案擔任保證人，
      交由其代為保管身分證及工作證等證件，並委由代刻印章之機會，欲冒用乙○○名義向花蓮甲○申請貸款三十萬元，乃偽造「乙○○」署押一枚，盜用印文
      二枚於消費性貸款專用申請書，另於存摺存款相關服務性業務申請╲約定書上
      偽造「乙○○」署押一枚、盜用印文一枚，另在花蓮甲○活期印鑑卡、印鑑簡
      卡上偽簽「乙○○」署押各一枚及盜蓋印文各二枚，而偽造消費性貸款專用申
      請書、存摺存款類相關服務性業務申請╲約定書、活期印鑑卡及印鑑簡卡，並
      持上開偽造之文書，向花蓮甲○辦理開設00000000000000號帳
      戶，並申貸分期無擔保借款三十萬元，並隨即於同年四月九日，再以乙○○名
      義申辦金融卡業務綜合申請，在金融卡業務綜合申請書上偽簽「乙○○」署押
      及盜蓋印文一枚後，偽造該申請書並持以向花蓮甲○領用暨啟用上開帳戶金融
      卡，花蓮甲○不疑有詐，而陷於錯誤，分別同意開設帳戶及出借款項三十萬元
      並交付提款卡一張。呂女為取信花蓮甲○於同月十五日，另偽造分期無擔保放
  款借據，並於其上借款人欄上偽簽「乙○○」署押及盜用印文一枚，又在連帶
      保證人欄上，偽簽「癸○○」署押及盜用印文一枚。當日花蓮甲○遂將三十萬
      元貸款核撥入上開帳戶，丙○○乃持所申請乙○○金融提款卡，連續在自動付
      款設備之提款機提領三萬元各五次，又在自動付款設備櫃員機以轉帳方式，將
      十五萬元匯入癸○○花蓮甲○中華分社帳戶0000000000000號帳
      戶內，共計提領現金三十萬元。於翌日再由癸○○前開帳戶，以櫃員機轉帳方
      式，將九萬九千元及二萬五千七百五十元，合計十二萬四千七百五十元，匯入
      不知情之袁漢華在花蓮甲○中華分社帳號0000000000000號帳戶
      繳納會款，足以生損害於花蓮甲○及乙○○之權益。
（三）於九十二年四月十四日，持戊○○所託付代為保管之印章及活期儲蓄存款存摺
      、金融提款卡，利用自動付款設備之櫃機以跨行轉帳方式，自戊○○設於花蓮
      市第甲○用合作社中華分社一○一五九之二號帳戶內，花蓮甲○所核撥戊○○
      八十萬元之貸款中七十萬元，轉匯至鄒勵志中國信託商業銀行（以下簡稱中國
      信託）城中分行000000000000號帳戶內，取得金額七十萬元。
（四）於九十二年四月十八日，擅自以庚○○名義，先委由不知情之第三人盜刻「庚○○」印章一枚，將庚○○本人原擬向花蓮甲○辦理十萬元貸款所書立之消費
      性貸款專用申請書上「庚○○」所原留之印鑑，更改為其所盜刻之「庚○○」
      印文一枚，隨後再以庚○○名義，在花蓮甲○總社開設帳號一四四五九之八帳
      戶，乃偽造「庚○○」署押、印文各一枚於存摺存款相關服務性業務申請╲約
      定書，另在花蓮市第甲○用社活期印鑑卡、印鑑簡卡上偽造「庚○○」署押各
      一枚及印文各二枚，而偽造消費性貸款專用申請書、存摺存款相關服務性業務
      申請╲約定書、活期印鑑卡及印鑑簡卡，持以向花蓮甲○申辦貸款，花蓮甲○
      乃將所核貸之十萬元撥入上開庚○○帳戶。嗣於同日，丙○○再持庚○○上開
      印章及存摺，在花蓮市第甲○用合作社活期儲蓄存款取款憑條上，偽造「庚○○」印文，持該偽造之取款憑條向花蓮甲○領款，致花蓮甲○陷於錯誤，交付
      十萬元，丙○○乃將之據為己有，足以生損害於花蓮甲○及庚○○之財產權益
      。
（五）於九十二年四月二十三日，利用持有其所招攬客戶己○○交付代為保管之蓋妥
      印鑑取款條及存摺，且花蓮甲○已將所貸款核撥六十三萬元轉入己○○設於花
      蓮甲○中華分社八三六四之七號帳戶之機會，持上開取款條向花蓮甲○提領該
      金額。嗣後丙○○除另用上開金額償還己○○所積欠花蓮甲○本金及利息十七
      萬零四百八十四元外，將其餘款項換成票據號碼ＱＹ0000000號合作金
      庫支票一紙，存入鄒勵志設於花蓮二信之帳戶，將現金四十五萬九千五百十六
      元據為己有。
二、案經丙○○向法務部調查局花蓮縣調查站自首後移送台灣花蓮地方法院檢察署檢
    察官偵查起訴。
    理  由
一、被告丙○○自七十九年六月起，分別在花蓮第甲○用合作社（以下簡稱花蓮甲○
    ）中華分社、美崙分社及管理部任職，負責活存、支存、代收、授信、出納及召
    募客戶貸款等業務，為從事業務之人，其於右揭時、地，分別盜領壬○○四十五
    萬元、癸○○十二萬八千九百十五元、乙○○三十萬元、戊○○七十萬元、庚○○十萬元、己○○四十五萬九千五百十六元等事實，業據被告丙○○坦承不諱，
    核與證人壬○○、癸○○於調查局詢問、偵訊中及本院審理時，證人乙○○、戊○○於調查局詢問及偵訊中，證人庚○○、己○○於調查局詢問時證述遭盜領情
    節相符，並有花蓮甲○九十二年八月十八日（九二）花甲○總字第一三六二號函
    、花蓮甲○復興分社客戶（壬○○）往來明細資料、壬○○花蓮甲○活期儲蓄存
    款取款憑條、壬○○印鑑卡、癸○○消費性貸款專用申請書暨批覆書、花蓮甲○
    中華分社客戶（癸○○）往來明細表、花蓮甲○癸○○印鑑卡、分期無擔保放款
    借據、花蓮甲○自強分社客戶（呂林秀燕）往來明細表各一份、花蓮甲○跨行匯
    款申請書二紙、存證信函二份、癸○○花蓮甲○活期儲蓄存款存摺明細、癸○○
    金融卡業務綜合申請書、癸○○存摺存款類相關服務性業務申請書、乙○○消費
    性貸款專用聲請書暨批覆書、乙○○存摺存款類相關服務性業務聲請╲約定書、
    花蓮甲○中華分社客戶（乙○○）往來明細資料、金融卡業務綜合申請書、花蓮
    甲○中華分社客戶（袁漢華）往來明細資料、乙○○花蓮甲○活期儲蓄存款印鑑
    卡、印鑑簡卡各一份、癸○○及乙○○親筆簽名各三枚、戊○○消費性貸款專用
    聲請書暨批覆書、花蓮甲○中華分社客戶（戊○○）往來明細資料、花蓮甲○跨
    行匯款申請書、花蓮甲○活期儲蓄存款取款憑條、庚○○消費性貸款專用聲請書
    暨批覆書、花蓮甲○客戶庚○○往來明細資料、花蓮甲○活期儲蓄存款取款憑條
    、庚○○存摺存款類相關服務性業務聲請╲約定書、花蓮甲○庚○○印鑑卡、印
    鑑簡卡、彭德正親筆簽名、己○○消費性貸款專用聲請書暨批覆書、花蓮甲○總
    社客戶（己○○）往來明細資料、花蓮甲○活期儲蓄存款取款憑條暨放款利息收
    入傳票各一份及票據號碼ＱＹ0000000號支票乙紙在卷可稽，被告前開自
    白，與事實相符，足認為真實，本案事證明確，被告犯行洵堪認定，應依法論科
    。
二、核被告丙○○於犯罪事實一所為係犯刑法第二百十條、第二百十六條行使偽造私
    文書罪、第三百三十六條第二項業務侵占罪、第三百三十九條第一項詐欺罪，被
    告盜用印文犯行，為偽造私文書之部分行為，偽造私文書之低度行為，復為行使
    之高度行為所吸收，均不另論罪。上開三罪間有手段結果之牽連關係，應從一重
    論以業務侵占罪。被告於犯罪事實二所為係犯刑法第二百十條、第二百十六條行
    使偽造私文書罪、第三百三十九條之二第一項利用自動付款設備取得他人之物罪
    （第（一）部分）、第二百十條、第二百十六條行使偽造私文書罪、第三百三十
    九條第一項詐欺罪、第三百三十九條之二第一項利用自動付款設備取得他人之物
    罪（第（二）部分）、第三百三十九條之二利用自動付款設備取得他人之物罪（
    第（三）部分）、第二百十條、第二百十六條行使偽造私文書罪、第三百三十六
    條第二項業務侵占罪、第三百三十九條第一項詐欺罪（第（四）部分）、第三百
    三十六條第二項業務侵占罪（第（五）部分），被告偽造署押、印文及盜用印文
    犯行，分別為偽造私文書之部分行為，偽造私文書之低度行為，復為行使之高度
    行為所吸收，均不另論罪。另就利用不知情之第三人盜刻印章部分，並應成立間
    接正犯。又被告前揭多次行使偽造私文書、業務侵占、詐欺、利用自動付款設備
    取得他人之物之犯行，時間緊接，方法相同，觸犯構成要件相同之罪名，顯係基
    於概括犯意反覆為之，應依刑法第五十六條連續犯之規定，分別論以一罪之行使
    偽造私文書罪、業務侵占罪、詐欺罪及利用自動付款設備取得他人之物罪，並依
    法加重其刑。被告前開行使偽造私文書罪、詐欺罪、利用自動付款設備取得他人
    之物罪與業務侵占罪間有手段結果之牽連關係，應從一重論以業務侵占罪，被告
    於犯罪事實一所犯之業務侵占罪與犯罪事實二所犯之業務侵占罪，二罪犯意個別
    ，應分論併罰，再被告於犯罪後，在偵查機關未發覺前自首，而願接受裁判一情
    ，業經法務部調查局花蓮調查站調查員張文瑞於偵訊中證述在卷，應依刑法第六
    十二條前段規定，減輕其刑，本件犯罪事實二部分刑有加重及減輕之事由，並應
    先加後減之。公訴人雖認前揭犯罪事實一及犯罪事實二所犯二罪為連續犯關係，
    然查被告於九十年間，因曾遭人倒款二、三百萬，為負擔家庭開銷，乃侵占壬○○之定存金額買買股票，當時並未想過再侵佔他人之金錢，嗣於九十二年四月間
    又因向地下錢莊借款無力償還，週轉不靈，遂再行起意侵佔癸○○等人金錢等情
    ，業據被告丙○○於本院審理中供陳不諱，足認被告所為犯罪事實一與犯罪事實
    二（一）至（五）行為間並非基於意圖為自己不法所有之概括犯意，自應分論併
    罰，公訴人前開所指，容有誤會。又公訴人雖未就被告以偽造「癸○○」署押及
    盜蓋印文各一枚於癸○○花蓮甲○金融卡業務綜合申請書之方式，而偽造該申請
    書及以偽造「乙○○」署押及印文各一枚於存摺存款類相關服務性業務申請書╱
    約定書、印鑑簡卡上之方式，而偽造該約定書及印鑑簡卡，並持上開偽造之文書
    向花蓮甲○行使之犯行起訴，然上開犯行與前揭有罪部分有裁判上一罪之牽連犯
    關係，本院自應併予審酌。爰審酌被告並無前科，素行尚佳，其犯罪之動機及目
    的，所犯對被害人所造成之損害，及其犯後已清償被害人戊○○、己○○、庚○○款項，有花蓮甲○九十三年二月二十七日（九三）花甲○總字第三七０號在卷
    可查，另亦與壬○○、癸○○達成和解，有同意書二份在卷可憑，及坦承犯行之
    犯後態度等一切情狀，分別量處如主文所示之刑，並就犯罪事實一之業務侵占罪
    諭知易科罰金之標準，及定應執行刑。末查，被告前未曾受任何有期徒刑以上刑
    之宣告，此有臺灣高等法院被告全國前案紀錄表附卷可憑，且如前所述，被告業
    已清償部分款項，並與被害人達成和解，而其因一時失慮，偶罹刑典，事後已坦
    承犯行，深具悔意，其經此刑之宣告後，應知警惕而無再犯之虞，本院因認暫不
    執行其刑為當，爰予以宣告緩刑四年，用啟自新。
三、未扣案之附表二所示之署押、印文及被告盜刻之「庚○○」印章一枚，均應依刑
    法第二百十九條規定宣告沒收，另被告偽造之附表一、二之文書，業經提出於花
    蓮甲○，而非被告所有，爰不予宣告沒收，併此敘明。
據上論結，應依刑事訴訟法第二百九十九條第一項前段，刑法第五十六條、第二百十
六條、第二百十條、第三百三十六條第二項、第三百三十九條第一項、第三百三十九
條之二第一項、第五十五條、第六十二條、第七十四條第一款、第五十一條第五款、
第二百十九條，罰金罰鍰提高標準條例第一條前段、第二條，判決如主文。
本案經檢察官丁○○到庭執行職務。
中      華      民      國     九十三     年      四     月     二十二  日
                               臺灣花蓮地方法院刑事第二庭
                                   審判長法官  林  碧  玲
                                   法      官  陳  世  博
                                   法      官  俞  秀  美
右正本證明與原本無異。
如對本判決不服，應於送達後十日內，向本院提出上訴狀。（應抄附繕本）告訴人或
被害人如對於本判決不服者，應具備理由請求檢察官上訴，其上訴期間之計算係以檢
察官收受判決正本之日期為準。
                                   法院書記官
中      華      民      國     九十三     年      四     月     二十六  日
附錄本判決論罪之法律條文：
刑法第二百十六條：
行使第二百十條至第二百十五條之文書者，依偽造、變造文書或登載不實事項或使登
載不實事項之規定處斷。
刑法第二百十條：
偽造、變造私文書，足以生損害於公眾或他人者，處五年以下有期徒刑。
刑法第三百三十六條第二項：
對於業務上所持有之物，犯前條第一項之罪者，處六月以上五年以下有期徒刑，得併
科三千元以下罰金。
刑法第三百三十九條第一項：
意圖為自己或第三人不法之所有，以詐術使人將本人或第三人之物交付者，處五年以
下有期徒刑、拘役或科或併科一千元以下罰金。
刑法第三百三十九條之二第一項：
意圖為自己或第三人不法之所有，以不正方法由自動付款設備取得他人之物者，處三
年以下有期徒刑、拘役或一萬元以下罰金。
 附表一：
┌──┬─────────────────────┬───────────┐
│編號│偽造文書文書名稱                          │署押或印文            │
├──┼─────────────────────┼───────────┤
│一  │花蓮甲○活期儲蓄存款取款憑條              │無                    │          │
└──┴─────────────────────┴───────────┘
 附表二：
┌──┬─────────────────────┬───────────┐
│編號│偽造文書文書名稱                          │署押或印文            │
├──┼─────────────────────┼───────────┤
│一  │花蓮甲○金融卡業務綜合申請書              │癸○○署押一枚        │
├──┼─────────────────────┼───────────┤
│二  │花蓮甲○消費性貸款專用申請書              │乙○○署押一枚        │
├──┼─────────────────────┼───────────┤
│三  │花蓮甲○活期儲蓄存款印鑑卡                │乙○○署押一枚        │
├──┼─────────────────────┼───────────┤
│四  │花蓮甲○印鑑簡卡                          │乙○○署押一枚        │
├──┼─────────────────────┼───────────┤
│五  │花蓮甲○存摺存款類相關服務性業務申請╲約定│乙○○署押一枚        │
│    │書                                        │                      │
├──┼─────────────────────┼───────────┤
│六  │花蓮甲○金融卡業務綜合申請書              │乙○○署押一枚        │
├──┼─────────────────────┼───────────┤
│七  │分期無擔保借據                            │乙○○、癸○○署押各一│
│    │                                          │枚                    │
├──┼─────────────────────┼───────────┤
│八  │花蓮甲○消費性貸款專用申請書              │庚○○印文二枚        │
├──┼─────────────────────┼───────────┤
│九  │花蓮甲○印鑑卡                            │庚○○署押一枚、印文二│
│    │                                          │枚                    │
├──┼─────────────────────┼───────────┤
│十  │花蓮甲○印鑑簡卡                          │庚○○署押一枚、印文二│
│    │                                          │枚                    │
├──┼─────────────────────┼───────────┤
│十一│花蓮甲○存摺存款類相關服務性業務申請╲約定│庚○○署押一枚、印文一│
│    │書                                        │枚                    │
├──┼─────────────────────┼───────────┤
│十二│花蓮甲○活期儲蓄存款憑條                  │庚○○印文一枚        │
└──┴─────────────────────┴───────────┘
